臺灣宜蘭地方法院民事判決　　　　　　　100年度簡上字第9號
上　訴　人
即　被　告　林靜岐
被　上訴人
即　原　告　台新國際商業銀行股份有限公司
法定代理人　蔡榮棟
訴訟代理人　林翠玲
　　　　　　周麗蘭
　　　　　　張峻碩
上列當事人間返還借款事件，上訴人對於本院民國99年12月20日
羅東簡易庭99年度羅簡字第208號第一審判決提起上訴，本院於
100年7月5日言詞辯論終結，判決如下：
    主  文
原判決關於命上訴人給付被上訴人部分，及該部分假執行之宣告
暨命上訴人負擔訴訟費用之裁判均廢棄。
上開廢棄部分，被上訴人在第一審之訴駁回。
第二審訴訟費用由被上訴人負擔。
    事  實  及  理  由
甲、程序方面：
    本件被上訴人起訴時法定代理人原為吳清文，嗣於訴訟進行
    中變更為蔡榮棟，有被上訴人提出之變更登記表可稽，被上
    訴人聲明承受訴訟，於法有據，自應准許。
乙、實體方面：
一、被上訴人部分：
(一)、被上訴人於原審起訴主張：
    原審被告周秀芸於民國86年7月17日偕同原審被告林慶明、
    上訴人林靜歧為連帶保證人向被上訴人申請汽車貸款新台幣
    （下同）568,000元，借款期限自86年7月17日起至92年1月
    17日止，借款利率以年息百分之15計算。詎原審被告自87年
    8月15日起即未清償本息，屢經催討，均置之不理，依貸款
    契約書，原審被告已喪失期限利益債務視為全部到期。為此
    ，爰依借貸契約及連帶保證契約之法律關係，請求原審被告
    連帶給付。並為訴之聲明：原審被告應連帶給付被上訴人16
    9,787元，及自87年8月15日起至清償日止，按週年利率15%
    計算之利息。
(二)、對於上訴人之上訴理由部分則答辯以：
    上訴人於一審時對於系爭貸款契約書簽名部分不否認，現上
    訴人主張係遭偽冒簽名，顯有違民事訴訟法第447條前項規
    定。又若上訴人主張係遭偽冒簽名，為何未對冒用者提出刑
    事偽造文書之訴。又上訴人曾於98年1月17親臨被上訴人公
    司內湖大樓調閱貸款文件，即知其為系爭貸款之保證人。且
    被上訴人公司之授信卷中持有申貸時上訴人之身分證影本，
    若非由上訴人本人提供或授權訴外人使用，訴外人何以取得
    上訴人之私人文件為申貸之途。綜上所述，上訴人就其對主
    債務人周秀芸向被上訴人公司借款擔任保證人乙事，於事前
    及事後均應知悉，上訴人辯稱對此貸款未曾聽聞，顯然與事
    實不符，僅憑其片面之詞恐有規避保證責任之嫌。
二、上訴人於原審未提出答辯，但嗣不服原審判決提起上訴，並
    辯稱：上訴人於86年間並未為任何人為保證行為，被上訴人
    所提出系爭貸款契約書上所有上訴人之簽名，均係遭人偽造
    ，並非上訴人所親自簽名蓋章，且上訴人就主債務人周秀芸
    向被上訴人借款乙事根本未曾聽聞，更遑論有為周秀芸之債
    務有任何保證之可能。
三、原審為上訴人敗訴之判決，上訴人不服提起本件上訴，而為
    上訴聲明：原判決廢棄。被上訴人則為答辯聲明：上訴駁回
    。
四、本件經本院整理，並為兩造所同意之爭點為：上訴人是否確
    為主債務人周秀芸擔任系爭貸款之連帶保證人，而需負連帶
    清償責任？茲判斷如下：
(一)、按於第二審訴訟程序，當事人不得提出新攻擊或防禦方法。
    但非可歸責於當事人之事由，致未能於第一審提出者，或如
    不許其提出顯失公平者，不在此限。民事訴訟法第447條第1
    項第5款、第6款定有明文。本件上訴人雖於原審言詞辯曾到
    庭，然依該期日筆錄僅載上訴人曾為聲明請求駁回原告之訴
    ，其餘則無其他陳述，該筆錄於提示證據資料時亦僅略以「
    法官  提示全卷證據資料，有何意見？」、「兩造  無。」
    等語，則上訴人對系爭貸款契約書上簽名是否真正及是否由
    其用印，顯未為充分辯論，此應非可歸責於上訴人，且如不
    許其提出其他抗辯亦顯失公平。故上訴人於上訴後提出新攻
    擊防禦方法否認為系爭貸款之連帶保證人並聲請訊問證人林
    慶明、林龍泰，依首揭法律規定，應認得予准許，先此敘明
    。
(二)、本件被上訴人主張上訴人應與系爭貸款契約書上之主債務人
    周瑞玲及連帶保證人林慶明等負連帶清償責任，無非以系爭
    貸款契約書上有上訴人之簽名及用印為依據，然上訴人否認
    簽名係其所簽，印章非其蓋用，並以前詞置辯。經查：據證
    人即上訴人之兄，亦列名為系爭貸款契約之連帶保證人林慶
    明到庭結證稱：「（法官提示系爭貸款契約書問：該筆貸款
    是否你向大安銀行【嗣為被上訴人所合併】申貸）？是。」
    、「（法官問：借款金額是多少？）實際金額記不太清楚，
    這筆貸款是拿來購車用的。」、「（法官問：上訴人是否有
    一起去對保？）沒有。」、「（法官問：書面資料上面為何
    會有上訴人的名字？）對保人當時來我住處對保，看到契約
    書上還缺一個保證人，問我是不是可以另外請一個人來當保
    證人，那時我母親周素鸞就表示找妹妹林靜岐，但是當時我
    妹妹在外求學，沒有與我們同住，不過對保人表示沒關係，
    因為都是親屬，看我家裡面有沒有林靜岐的身分證影本、印
    章，如果有的話，就請我們幫上訴人簽一簽，這樣就成立，
    所以我們就這樣做。」、「（法官問：這件事情事前或事後
    有無跟上訴人講過？）都沒有，上訴人是在被追討還款時才
    知道。」、「（被上訴人訴訟代理人問：借款當時有四位借
    款人及保證人身分證影本，除了林慶明、周瑞玲戶籍地相同
    外，證人的母親與妹妹戶籍地並不相同，而且證人表示上訴
    人沒有同住，當時如何可以未於保證人同意之情形下，取得
    保證人之身分證影本及印章？）因為我們是同一家人，我妹
    妹因為就學住在學校，有些證件不常帶在身上，就放在家裡
    ，我妹妹都是交給我媽媽保管，故當時臨時要找保證人就將
    我妹妹資料給他。」、「（被上訴人訴訟代理人問：上訴人
    部分是否經過其同意，以她名義為保證人？）我簽的時候是
    沒有經過上訴人同意，是對保人認同這樣做。」等語。另系
    爭貸款契約之對保人即證人林龍泰亦到場結證稱：「（
    法官提示系爭貸款契約書問：該貸款案是否為你對保？甲方
    連帶保證人林靜岐是否在場，並簽名用印？）是我對保的，
    林靜岐當時並不在場，簽名及蓋章也都不是他蓋的，是誰簽
    的我忘記了。」、「（法官問：林靜岐不在場，為何會將他
    列為甲方連帶保證人？）當時有三人在場，是林慶明及其太
    太及林慶明的媽媽，他們有與林靜岐在聯絡，而且一再保證
    可以作保。」，上訴人當場陳以其確實沒有接到家人的詢問
    通知，證人另對被上訴人訴訟代理人之詢問以：「（在場三
    人是否當你的面聯絡？）我忘記了。我是賣車給林慶明，並
    幫忙辦理貸款，都有一定程序處理。」、「（被上訴人訴訟
    代理人問：你對保如遇保證人不在場，是否會去確認？）是
    因為他們一再保證，我才會對保，不然我寧可不要這件買賣
    。」、「（被上訴人訴訟代理人問：是否你並沒有親自向林
    靜岐本人確認？）是。」等語。是依上開證人之證詞，已可
    明確認定系爭貸款於對保時，上訴人並不在場，且未在契約
    書上簽名用印，證人林慶明及林龍泰復均證稱未向上訴人確
    認是否同意為系爭貸款之連帶保證人，則顯難認上訴人有為
    系爭貸款契約之連帶保證人之意思。而除系爭貸款契約書外
    ，被上訴人並未提出其他證據證明上訴人曾事先同意或事後
    承認為系爭貸款之連帶保證人之意思表示，則被上訴人以上
    訴人為系爭貸款契約之連帶保證人，請求上訴人就所積欠之
    貸款本息負連帶清償責任，於法即乏所據，應駁回其請求。
五、綜上所述，上訴人抗辯其非系爭貸款契約之連帶保證人，堪
    予採信，被上訴人主張上訴人應就系爭貸款契約負連帶清償
    責任，為不足採。從而，被上訴人本於連帶保證之法律關係
    ，請求上訴人清償系爭貸款契約所積欠之本息，為無理由，
    不應准許。原審判命上訴人給付，並依職權為假執行之宣告
    ，自有未洽。上訴意旨指摘原判決不當，求予廢棄改判，為
    有理由。自應由本院予以廢棄改判如主文所示。
六、本件事證已臻明確，兩造所為其餘攻擊防禦方法及舉證，經
    審酌後認均與結論不生影響，爰不一一論列，附此敘明。
七、訴訟費用負擔之依據：民事訴訟法第78條。
中    華    民    國   100    年    8     月    2     日
                  臺灣宜蘭地方法院民事庭
                          審判長法  官  楊麗秋
                                法  官  楊坤樵
                                法  官  張軒豪
以上正本係照原本作成。
本件不得上訴。
中    華    民    國   100    年    8     月    3     日
                                書記官  林嘉萍